臺灣臺北地方法院刑事裁定　　　　　　100年度撤緩字第111號
聲　請　人　臺灣臺北地方法院檢察署檢察官
受　刑　人　林政賢
上列聲請人因受刑人竊盜案件（臺灣新竹地方法院98年度審竹簡
字第889 號），聲請撤銷緩刑之宣告（100 年度執聲字第1563號
），本院裁定如下：
    主  文
聲請駁回。
    理  由
一、聲請意旨略以：上列受刑人林政賢因犯竊盜案件，經臺灣新
    竹地方法院於民國98年8 月19日以98年度審竹簡字第889 號
    （98年度速偵字第1600號）判處有期徒刑3 月，緩刑2 年，
    於98年9 月18日確定在案。受刑人竟又於緩刑期內即99年5
    月18日至同年6 月15日間，更接續為竊盜行為，另於同年5
    月29日起意而為竊取行為，復於同年6 月15日為業務侵占之
    行為，經臺灣臺北地方法院於100 年7 月29日以99年度易字
    第2160號竊盜等罪判處有期徒刑3 月，拘役30日，於100 年
    8 月22日確定，足見並非一時失慮，且更違反先前以被告「
    經此教訓，當知所惕勵，應無再犯之虞」而判決緩刑之基本
    目的，而有刑法第75條之1 「足認原宣告之緩刑難生其預期
    效果，而有執行刑罰之必要」甚明，得撤銷先前之緩刑宣告
    。核受刑人所為，已合於刑法第75條之1 第1 項第2 款所定
    得撤銷先前緩刑宣告之原因，爰依刑事訴訟法第476 條規定
    聲請撤銷先前之緩刑宣告等語。
二、按「受緩刑之宣告而有下列情形之一，足認原宣告之緩刑難
    收其預期效果，而有執行刑罰之必要者，得撤銷其宣告：一
    、緩刑前因故意犯他罪，而在緩刑期內受六月以下有期徒刑
    、拘役或罰金之宣告確定者。二、緩刑期內因故意犯他罪，
    而在緩刑期內受六月以下有期徒刑、拘役或罰金之宣告確定
    者。三、緩刑期內因過失更犯罪，而在緩刑期內受有期徒刑
    之宣告確定者。四、違反第七十四條第二項第一款至第八款
    所定負擔情節重大者。」，98年5 月19日修正、同年6 月10
    日公布，自98年9 月1 日起施行之刑法第75條之1 第1 項定
    有明文。
三、經查：
  (一)受刑人前因犯竊盜罪，經臺灣新竹地方法院於98年8 月19日
    以98年度審竹簡字第889 號判決判處有期徒刑3 月，緩刑2
    年，於98年9 月18日確定（下稱：前案）後，復於緩刑期內
    ，即99年5 月18日至99年6 月15日、99年5 月29日，及99年
    6 月15日，更分別犯竊盜罪、業務侵占罪，經本院於100 年
    7 月29日以99年度易字第2160號判處有期徒刑3 月，拘役30
    日，如易科罰金，以新臺幣（下同）1,000 元折算1 日，於
    100 年8 月22日判決確定（下稱：後案）等情，有上開2 案
    判決書各1 份附卷可稽。則受刑人確合於前引刑法第75條之
    1 第1 項第2 款：「緩刑期內因故意犯他罪，而在緩刑期內
    受得易科罰金之有期徒刑、拘役或罰金之宣告確定者」之要
    件。惟刑法之緩刑制度，係為促使惡性輕微之被告或偶發犯
    、初犯利於改過自新而設，刑法第75條之1 既課予法院裁量
    之義務，則被告雖合於上開要件，然是否已足認前案緩刑宣
    告難收其預期效果，而有執行刑罰之必要，仍須衡酌具體情
    狀而定之。
  (二)本件受刑人後案所犯係刑法第320 條第1 項之普通竊盜罪，
    其法定刑係5 年以下有期徒刑、拘役或500 銀元以下罰金，
    及刑法第336 條第2 項之業務侵占罪，其法定刑為6 月以上
    5 年以下有期徒刑，得併科3,000 元以下罰金，本質上均非
    屬輕罪。而其犯行經本院99年度易字第2160號判處有期徒刑
    3 月，拘役30日，如易科罰金，以1,000 元折算1 日確定。
    綜觀判決內容，所竊取、侵占之物品價值不高，衡情受刑人
    本次犯行非屬應課予重刑之行為。
  (三)次查，後案判決理由四引用臺北市立聯合醫院100 年6 月27
    日北市醫松字第10031443000 號函所附之精神鑑定報告書論
    以：「被告於99年6 月17日首次至本院區門診就診，同年7
    月13日至10月25日首次住院治療，出院後皆在門診規律追蹤
    。針對被告於本案犯行期間（99年5 月18日至6 月15日）之
    精神狀況，目前並無任何客觀資料可供參照，惟綜觀被告住
    院期間與前後之病歷記述，於鑑定當日之精神、行為樣貌，
    以及最近一次就診時之病歷記述，其罹患精神分裂症一事顯
    屬無疑。再者，被告此前唯一之科刑紀錄，係因於98年7 月
    27日竊取機車，此一事實顯示尚無理由認為被告於本案中之
    竊盜、侵占犯行係一長期罔顧法紀之行為樣貌之延續。循上
    ，鑑定人認為被告於99年5 月18日至6 月15日期間之犯行，
    應視為精神分裂症患者於開始出現明確精神病症狀（即經驗
    一種或多種幻覺、出現妄想與／或思考形式障礙）之後、接
    受治療之前，因原有「現實判斷架構」逐漸崩潰而出現之「
    妨害適應」行為，被告於上開時、地，為上開竊盜及業務侵
    占犯行時，因受上開精神障礙之影響，其辨識行為違法之能
    力及依其辨識而行為之能力，應皆已達顯著降低之程度」等
    語，足見受刑人為罹患精神分裂症之患者。衡情受刑人所受
    前案緩刑宣告是否已難收其預期效果，而有執行刑罰之必要
    ，誠屬可疑。而受刑人之行為既係受上揭病症影響，其知悉
    此情並接受住院及定期門診治療，足證受刑人有心治療上開
    疾病，而無容由病情發作以便再度犯罪之情形。是受刑人雖
    於前案犯行經臺灣新竹地方法院判處罪刑，並宣告緩刑後，
    再犯後案之竊盜等罪，亦不能以此認定被告經前案罪刑暨緩
    刑之宣告後，逕認原宣告之緩刑難收其預期效果，而有執行
    刑罰之必要，或非經入監執行無以收儆懲或矯正之效。
四、綜上，聲請人依據刑事訴訟法第476 條、刑法第75條之1 第
    1 項第2 款聲請撤銷受刑人前案緩刑之宣告固非無據，惟經
    本院審酌前開各情，尚難認受刑人原宣告之緩刑難收其預期
    效果，而有執行刑罰之必要。此外，卷存證據亦無其他可認
    受刑人前案緩刑宣告難收預期效果之積極事證可供審酌，是
    認本件聲請應予駁回。
五、爰依刑事訴訟法第220 條規定，裁定如主文。
中    華    民    國    100     年    9     月    14  日
                  刑事第六庭    法  官  黃傅偉
以上正本證明與原本無異。
如不服本裁定，應於裁定送達後5 日內向本院提出抗告狀。
                                書記官  劉子豪
中    華    民    國   100    年    9     月    14    日